【裁判字號】    96,訴,3934
【裁判日期】    971013
【裁判案由】    虛報進口貨物產地
【裁判全文】
臺北高等行政法院判決
                                     96年度訴字第03934號
                              .
原      告  今友利企業有限公司
代  表  人  甲○○（董事）
被      告  財政部基隆關稅局
代  表  人  呂財益（局長）
訴訟代理人  乙○○
            丙○○
上列當事人間因虛報進口貨物產地事件，原告不服財政部中華民
國96年9 月27日台財訴字第09600377110 號訴願決定（案號：第
00000000號），提起行政訴訟，本院判決如下：
    主  文
原告之訴駁回。
訴訟費用由原告負擔。
    事實及理由
一、原告起訴後，被告代表人變更為呂財益，是新任代表人具狀
    聲明承受訴訟，核無不合，應予准許。又原告經合法通知，
    無正當理由未於言詞辯論期日到場，核無行政訴訟法第218
    條準用民事訴訟法第386 條所列各款情形，依被告之聲請，
    由其一造辯論而為判決，合先敘明。
二、事實概要：原告於民國（下同）92年10月30日至93年1 月8
    日間委由豐盛報關行及源泰報關行向被告申報自西班牙進口
    UNGLAZED TILES貨物計4 批（進口報單號碼如附表），原申
    報產地為西班牙，稅則號別為第6907.90.00號，輸入規定為
    MWO （即大陸物品不准輸入）。惟經被告查核結果，實到貨
    物產地為中國大陸，原告涉有虛報進口貨物產地，逃避管制
    情事，審酌貨物已放行提領，無法執行沒入等情，乃依海關
    緝私條例第37條第3 項轉依同條例第36條第1 項、第3 項規
    定，處貨價2 倍之罰鍰計新臺幣（下同）7,747,028 元（詳
    如附表所示）。原告不服循序提起行政救濟，經財政部以96
    年3 月2 日台財訴字第09500618250 號訴願決定撤銷原處分
    （復查決定），囑由被告查明後另為處分，被告重為復查決
    定仍駁回其復查申請，原告復提起訴願，亦遭決定駁回，遂
    提起行政訴訟。
三、原告起訴主張（原告未於準備程序及言詞辯論期日到庭，聲
    明及陳述依其起訴狀記載）：被告未於系爭貨物進口後6 個
    月內通知原告實施事後稽核，被告以95年2 月17日基普核字
    第09651005162 號函通知原告時，已逾法律期限，且其取得
    之資料非事實。被告違法稽核在先，事後卻要求原告提出反
    證，並以似是而非之理由改核原產地，難令心服。次查國際
    貿易有轉口通關作業，是復查決定所稱依船公司提供之船舶
    動態表所示，承載系爭貨物之船隻僅行駛港台航線，並未停
    靠西班牙國內任何港口云云，尚不足據。又經原告聯絡本案
    船務公司，經天下運通股份有限公司承辦人員稱並無函海關
    之事實，且原承辦人員已離職及過世，所有資料並未留檔，
    致原告無從辯解等情。並聲明求為判決撤銷訴願決定及原處
    分（含復查決定）。
四、被告則以：
  (一)查本案查核期間，原告除提供銷貨發票影本乙份供核外，其
    餘相關交易文件均無法提供。經被告函請駐西班牙代表處經
    濟組（下稱西班牙經濟組）查證結果，系爭貨物供應商Cera
    Bronce S.L. 公司證稱略以，從未出貨亦迄無開立任何發票
    予原告；另一供應商Fritker & Technical Assistance S.
    L.公司亦證稱略以，系爭報關發票並非該公司開立之發票，
    且據研判，系案報關發票應係根據該公司之真實發票等資料
    變造而成。足證原告提供之發票不實，系爭貨物原申報產地
    西班牙自難採據。次據原告通關紀錄所示，原告自92年起，
    即陸續遭查獲多筆虛報「印度」、「印尼」或「越南」等產
    地矇混進口中國製瓷磚案件，顯見原告慣以類似手法進口管
    制之中國製瓷磚。被告乃依行政罰法第42條規定，於95年2
    月17日以基普核字第0951005162號函請原告提出說明，據原
    告代表人甲○○95年3 月9 日提出說明函略稱，原告公司已
    於94年6 月2 日完成清算，相關資料實無從查詢等語。惟經
    被告向臺灣臺北地方法院民事庭（下稱台北地院）函詢結果
    ，據該院民事庭於95年4 月13日覆稱，經查分案資料，迄今
    尚未受理「今友利企業有限公司」（即原告）聲報清算事件
    。原告已完成清算之說，顯係推拖之詞。原告既無法提供系
    案貨物為西班牙產製之具體事證，亦無法說明真正生產國別
    為何，被告依職權積極調查結果，依據「貨物原產地認定標
    準參考事項」第8 點規定，認定系爭貨物產地為中國大陸，
    復經被告進口貨物原產地認定小組複核結果，亦同意上述認
    定結果。被告據以改核系爭貨物產地為中國大陸，自非無據
    。
  (二)被告係於96年3 月19日及3 月20日再函請船公司提供相關船
    舶航程表、貨櫃動態表等文件資料，據船公司提供之船舶動
    態表（VAN PHONG 輪第315N航次，據正利船務代理公司聲稱
    已下檔，惟經查證該航次並未掛靠任何台灣及香港以外之第
    三國）所示，承載系爭貨物之船隻僅行駛港台航線，並未停
    靠西班牙國內任何港口，足證進口報單所載起運港口為西班
    牙VALENCIA，應非事實。又據駐外單位查稱香港本地磁磚製
    造工廠已全部遷移大陸，香港僅有進口之磁磚產品。顯見系
    案貨物亦非香港所產。復查我國稅則號別第6907.90.00號瓷
    磚貨品，除中國大陸製有進口管制規定外，其餘國家產製並
    無管制，系爭貨物若非中國大陸製品，原告自無須提供虛假
    資料。另據承攬貨櫃公司閔哲國際通運有限公司（下稱閔哲
    公司）96年5 月17日來函說明略以，當時所有的貨載大多是
    經香港轉運，而原出口港應來自中國大陸。按司法院釋字第
    537 號解釋意旨可知，稽徵機關於核課稅捐時，應由納稅義
    務人申報或舉證資料時，若推諉或不作為，即可能承擔由稅
    捐稽徵機關依查證所得事實逕行認定之結果。原告迄未能提
    供相關文件以證明其原申報「西班牙產製」之產地無誤，或
    真正生產國別為何，基於以上再查得事證，系爭貨物產地為
    中國大陸足堪認定，被告所為之處分核屬允洽。
  (三)被告係於95年7 月3 日繕發095 年第00000000號等4 份處分
    書並於同年月11日送達，核未逾海關緝私條例第44條規定之
    5 年期限，應屬適法等語，資為抗辯。並聲明求為判決駁回
    原告之訴。
五、兩造之爭點：被告認定系爭貨物之原產地為中國大陸，是否
    有據？
  (一)按「報運貨物進口而有下列情事之一者，得視情節輕重，處
    以‧‧‧：一、虛報所運貨物之名稱、數量或重量。二、虛
    報所運貨物之品質、價值或規格。三、繳驗偽造、變造或不
    實之發票或憑證。四、其他違法行為。」「有前2 項情事之
    一而涉及逃避管制者，依前條第1 項及第3 項之規定論處。
    」「私運貨物進口、出口或經營私運貨物者，處貨價1 倍至
    3 倍之罰鍰。」「前2 項私運貨物沒入之。」「有違反本條
    例情事者，除依本條例有關規定處罰外，仍應追徵其所漏或
    沖退之稅款。但自其情事發生已滿5 年者，不得再為追徵或
    處罰。」為海關緝私條例第37條第1 項、第3 項、第36條第
    1 項、第3 項及第44條所明定。又進口非屬「台灣地區與大
    陸地區貿易許可辦法」第7 條規定准許輸入之大陸地區物品
    者，即構成進口禁止輸入之物品而涉及逃避管制之違法行為
    。
  (二)如事實欄所載之事實，有進口報單、被告95年2 月17日基普
    核字第0951005162號函、西班牙經濟組95年4 月4 日西經字
    第09500003420 號及95年4 月5 日西經字第09500003460 號
    函、船舶動態表、船舶航程表、遠東貿易服務中心駐香港辦
    事處92年4 月9 日港經發字第0920030282-0號函、閔哲公司
    96 年5月17日函等件影本可稽（見原處分卷附件2 、11、13
    、17-19 ），堪認為真實。是被告以原告涉有虛報進口貨物
    產地，逃避管制情事，且貨物已放行，科處貨價2 倍之罰鍰
    計7,747,028 元，訴願決定予以維持，揆諸首開規定，並無
    不合。
  (三)原告原申報系爭貨物產地為西班牙，國外供應商分別為Cera
    Bronce S.L. 公司、Fritker & Technical Assistance S.
    L.公司，惟經被告檢送原告所提發票函請西班牙經濟組查證
    結果，該2 國外供應商分別復稱，從未出貨亦未開立任何發
    票予原告，報關發票非該公司開立，研判應係根據該公司之
    真實發票或型式發票資料變造而成（見原處分卷附件11），
    足見原告提供之發票不實，其復未能提供系爭貨物來源證明
    ，自難認系爭貨物產地為西班牙。
  (四)依正利船務代理公司所提供承載系爭貨物貨輪VAN PHONG 輪
    第315N航次、UNI-OBTAIN UN324航次之船舶動態表與船舶航
    程表顯示，該航次貨輪並未掛靠任何臺灣及香港以外之第三
    國，僅行駛港台航線。又經駐外單位遠東貿易務中心駐香港
    辦事查證，香港本地瓷磚製造工廠已全部遷移大陸，香港僅
    有進口之磁磚產品，顯然系爭貨物產地亦非香港。復據攬貨
    公司閔哲公司96年5 月17日函稱，當時所有之貨載大多是經
    香港轉運，原出口港應該來自中國大陸等語（見原處分卷附
    件17-19 ），衡以系爭貨物歸列稅則號別第6907.90.00號瓷
    磚貨品，僅就中國大陸有進口管制規定，系爭貨物產地若非
    中國大陸，原告當無提供虛偽發票之必要。是被告認定系爭
    貨物之原產地為中國大陸，即非無據，原告有虛報進口貨物
    產地，逃避管制之違規情事，至為明確。
  (五)被告既於事後稽核發現原告有虛報進口貨物產地，逃避管制
    之違規情事，自得依海關緝私條例相關規定予以論處，其於
    95年6 月26日及7 月3 日對原告作成處分（詳如附表所示）
    ，並未逾越海關緝私條例第44條規定之5 年期限，此與事後
    稽核以為退、補稅款之限期無涉。
六、綜上所述，原告主張均無可採。從而原處分（含復查決定）
    及訴願決定均無違誤，原告仍執前詞訴請撤銷，為無理由，
    應予駁回。
七、兩造其餘陳述於判決結果不生影響，無庸一一論列，併予敘
    明。
據上論結，本件原告之訴為無理由，依行政訴訟法第218 條、第
98條第1 項前段，民事訴訟法第385 條第1 項前段，判決如主文
。
中    華    民    國    97    年    10    月   13     日
                    臺北高等行政法院第三庭
                              審判長法  官  姜  素  娥
                                    法  官  陳  心  弘
                                    法  官  楊  莉  莉
上為正本係照原本作成。
如不服本判決，應於送達後20日內，向本院提出上訴狀並表明上
訴理由，如於本判決宣示後送達前提起上訴者，應於判決送達後
20日內補提上訴理由書（須按他造人數附繕本）。
中    華    民    國    97    年    10    月   13     日
                                    書記官  林  俞  文


司法院資訊處製作；財團法人民間司法改革基金會備份。
